臺灣臺北地方法院民事判決　九十一年訴字第一八七三號
　　原　　　告　甲○○
　　　　　　　　乙○○
　　訴訟代理人　戊○○
　　法定代理人　丁○○
　　訴訟代理人　丙○○
右當事人間損害賠償事件，本院判決如左：
    主      文
原告之訴及假執行之聲請均駁回。
訴訟費用由原告負擔。
    事    實
甲、原告方面：
一、聲明：（一）被告應給付原告甲○○新台幣（下同）一百萬元及自起訴狀繕本送
    達翌日起至清償日止按年息百分之五計算之利息。（二）被告應給付原告乙○○
    一百萬元及自起訴狀繕本送達翌日起至清償日止按年息百分之五計算之利息。（
    三）願供擔保請准宣告假執行。
二、陳述略稱：
(一)原告甲○○於民國（下同）八十九年七月三日邀原告乙○○為保證人，提供價值
    約二千萬元之門牌號碼台北市○○街六十九巷十四號不動產為擔保，而向原告借
    款，嗣經被告派員評估後核准貸款九百萬元（以下簡稱本件系爭借款），分十五
    年期償還，原告等每月均按期繳款約八萬零三百九十八元，而原告於八十九年十
    二月三日應繳之分期款，因年關將屆，原告事忙而遲付，惟原告已電告被告之承
    辦人員此事，並隨後於九十年一月二十九日補繳，且加計遲延利息一十七萬五千
    四百四十二元予原告，至今均依時還款。詎被告竟向  鈞院為假扣押之聲請，宣
    稱原告等意圖脫產以逃避本件系爭債務，任意誣衊原告之名譽，並進而聲請假扣
    押執行，查封原告等之薪資、存款及不動產，影響原告之名譽及信用，造成原告
    信用破產、人際關係受損，使原告身心受創，損失不貲。
(二)被告前開不法行為，經原告對前開假扣押裁定抗告，蒙高等法院將該假扣押裁定
    廢棄，原告仍不予撤銷假扣押，並進而再抗告至最高法院，嗣經最高法院駁回被
    告之再抗告，本案被告不當行為始塵埃落定。查被告明知原告並無脫產逃避債務
    ，又無違約行為，並有十足之抵押物擔保，卻實施假扣押，查封原告之財產，造
    成原告名譽、信用、財產等之重大損失，經原告提出抗告後仍然不撤銷假扣押，
    為此爰依民法一百八十四條、第一百九十五條之規定，請求判決如聲明所示。
三、證據：提出存褶、假扣押聲請狀、假扣押裁定、執行命令、原告抗告狀、高等法
    院裁定、被告再抗告狀、最高法院裁定等文件影本為證。
乙、被告方面：
一、聲明：（一）原告之訴駁回。（二）如受不利判決，願供擔保免為假執行。
二、陳述略稱：
(一)原告於八十九年七月三日向被告借貸九百萬元，同年十二月隨即發生違約情形，
    依兩造所訂立之授信約定書第五條第一項第一款之約定，任何一宗債務不依約清
    償本金時，視為全部到期。從而，本件借款早因原告於上開期日未依約繳納八十
    九年十二月份之本金及利息而視為全部到期。
(二)承前所述，本件借款係二十年期之長期放款，然原告於貸款後第五個月即發違約
    情形，任何放款金融機構依此客觀事實，必然認定原告已喪失正常履約能力，而
    採取法律訴追行為，準此，被告聲請台北地方法院保全執行原告之財產，係因可
    歸責於原告之因素且符合法律之要件，自無侵權行為可言。
(三)原告既依侵權行為請求損害賠償，自應就其所受損害負舉証責任，而非空言泛稱
    「信用破產」、「人際關係破壞」，此等指責非但被告否認之，且亦與求償之法
    律要件有所不符。
(四)末查，假扣押裁定或執行程序是否撤銷，均明定於民事訴訟法第五百二十九條等
    相關條文，且抗告或再抗告程序均係法律賦予兩造之權利，豈能由原告以「荒謬
    絕倫」之情緒化字眼任意指責。
三、證據：提出放款帳務明細資料查詢單一件、借據及授信約定書影本各一件為證。
    理    由
一、原告主張：原告甲○○前曾於八十九年七月三日邀原告乙○○為保證人向被告借
    款九百萬元，因事忙而遲付八十九年十二月三日之分期款，惟原告事後已補繳前
    開款項，並依約繳款至今，詎被告竟誣衊原告之名譽，以原告等正圖脫產以逃避
    債務為由，向本院提出假扣押聲請，並進而查封原告甲○○及乙○○之薪資及存
    款，影響原告之名譽及信用，造成原告信用破產、人際關係受損，使原告身心受
    創，損失不貲，爰依民法第一百八十四條、第一百九十五條之規定，請求判決如
    聲明所示等語。被告則以：依兩造所訂立授信約定書之約定，任何一宗債務不依
    約清償本金時，視為全部到期，從而本件借款於原告未依約繳納八十九年十二月
    三日之分期款時，即已全部到期，原告既未全部清償，則被告依法聲請假扣押，
    自係有據，並無侵權行為等語，資為抗辯。
二、按債權人就金錢請求或得易為金錢請求之請求，欲保全強制執行者，得聲請假扣
    押，假扣押之請求及假扣押之原因，應釋明之，債權人雖未為前項釋明，如就債
    務人所應受之損害已供法院所定之擔保者，得命為假扣押，民事訴訟法第五百二
    十二條第一項、第五百二十六條第一項、第二項定有明文。經查，原告甲○○於
    八十九年七月三日邀原告乙○○為保證人向借款九百萬元，嗣於八十九年十二月
    三日遲未繳交分期款，而於九十年一月二十九日始補足其於八十九年十二月三日
    及九十年一月三日應繳交之分期款等節，為兩造所不爭，並有放款帳務明細資料
    查詢一件附卷可參。原告等雖主張被告恣意發動假扣押聲請及執行云云，惟被告
    聲請本件系爭假扣押裁定時，係八十九年十二月二十七日，而其據本件系爭假扣
    押裁定提供擔保而聲請假扣押執行時，則為九十年一月十九日，此有原告所提出
    假扣押聲請狀、本院八十九年度裁全字第八八三四號民事裁定及本院九十年一月
    十九日所發北院民執全玄字二三二號執行命令影本各一件在卷可憑，則被告聲請
    假扣押裁定並據以聲請假扣押執行之時，原告均尚未將所積欠之八十九年十二月
    三日分期款清償原告而有違約之情事，參諸前揭條文之說明，是被告因保全其債
    權之必要，依法提供擔保並聲請假扣押強制執行，自難認有何侵害原告權利之故
    意。至臺灣高等法院雖嗣於九十年五月三十一日廢棄前開本院所為八十九年度裁
    全字第八八三四號假扣押裁定，惟此係因原告於假扣押執行之後之九十年一月十
    九日已清償其積欠被告之八十九年十二月三日及九十年一月三日之分期款且依約
    繳款至今，故認被告對原告之本件系爭借款債權於現時並無日後不能強制執行之
    虞或甚難強制執行之虞，而撤銷本件系爭假扣押裁定。再者，民法第一百九十五
    條之請求權，係以不法侵害他人之身體、健康、名譽或自由者為要件，原告就被
    告如何有侵權之故意或過失，及原告因而如何受到損害，自應負舉證責任。被告
    聲請假扣押既係依法律規定提供擔保，並有相當證據而為聲請業如前述，原告又
    未能提出其他積極證據，證明被告就其名譽受損有何加害行為之不法情事，其主
    張被告應負民法第一百九十五條之責任，自屬無據。從而本件原告請求被告賠償
    原告甲○○、乙○○關於非財產上之損害各一百萬元及自起訴狀繕本送達翌日起
    至清償日止按年息百分之五計算之利息，自無從准許。又原告假執行之聲請，因
    訴之駁回而失所附麗，應一併駁回之。
三、據上論結，本件原告之訴為無理由，應依民事訴訟法第七十八條，判決如主文。
中　　　華　　　民　　　國　　九十一　　年　　　五　　月　　二十二    　日
　　　　　　　　　　　　　　　　　台灣台北地方法院民事第六庭
　　　　　　　　　　　　　　　　　　　　　　　　　法　　　官　黃蓓蓓
右為正本係照原本作成
如對本判決上訴，須於判決送達後廿日內向本院提出上訴狀
中　　　華　　　民　　　國　　九十一　　年　　　五　　月　　二十四    　日
　　　　　　　　　　　　　　　　　　　　　　　　　法院書記官　柯金珠
